臺灣高等法院臺中分院刑事判決
109年度上易字第824號

上  訴  人  
即  被  告  郭明鴻


上列上訴人即被告因違反毒品危害防制條例案件，不服臺灣苗栗
地方法院109年度易字第90號中華民國109年4月15日第一審判決
（起訴案號：臺灣苗栗地方檢察署108年度毒偵字第1492號），
提起上訴，本院判決如下：
    主  文
原判決撤銷。
乙○○施用第二級毒品，累犯，免刑。
    事  實
一、乙○○前因施用毒品案件，經依臺灣苗栗地方法院100年度毒
    聲字第122號裁定送勒戒處所觀察、勒戒後，認無繼續施用
    毒品傾向，於民國100年8月18日由臺灣苗栗地方檢察署檢察
    官以100年度毒偵291號為不起訴處分確定。又於103年間因
    施用第二級毒品案件，經法院判處有期徒刑3月確定，經入
    監執行後，於106年6月9日執行完畢；詎不知悔改，復於108
    年8月12日中午12時許，在苗栗縣○○鎮○○里0鄰○○000○0號住
    處內，以將第二級毒品甲基安非他命置入玻璃球吸食器（已
    丟棄，未扣案）內，以打火機（已丟棄，未扣案）燃燒，吸
    食煙霧方式，施用第二級毒品甲基安非他命1次。
二、案經苗栗縣警察局通霄分局報請臺灣苗栗地方檢察署檢察官
    偵查起訴。
    理  由
一、證據能力之說明：
  ㈠刑事訴訟法第159條之5規定：「被告以外之人於審判外之陳
    述，雖不符前4條（即第159條之1至第159條之4）之規定，
    而經當事人於審判程序同意作為證據，法院審酌該言詞陳述
    或書面陳述作成時之情況，認為適當者，亦得為證據。當事
    人、代理人或辯護人於法院調查證據時，知有第159條第1項
    不得為證據之情形，而未於言詞辯論終結前聲明異議者，視
    為有前項之同意」。立法意旨在於傳聞證據未經當事人之反
    對詰問予以核實，原則上先予排除。惟若當事人已放棄反對
    詰問權，於審判程序中表明同意該等傳聞證據可作為證據，
    或於言詞辯論終結前未聲明異議，基於尊重當事人對傳聞證
    據之處分權，及證據資料愈豐富，愈有助於真實發見之理念
    ，且強化言詞辯論主義，使訴訟程序得以順暢進行，上開傳
    聞證據亦均具有證據能力。本案以下所引用被告乙○○以外之
    人於審判外所為言詞或書面陳述之供述證據，迄本院言詞辯
    論終結前，檢察官、被告乙○○就該等證據之證據能力均未聲
    明異議，本院審酌該等證據作成時之情況，並無違法取證或
    其他瑕疵，認為適於作為本案認定事實之依據，依上開規定
    及說明，該等供述證據應具有證據能力。
  ㈡刑事訴訟法第159條至第159條之 5有關傳聞法則之規定，乃
    對於被告以外之人於審判外之言詞或書面陳述之供述證據所
    為規範，至非供述證據之物證，或以科學、機械之方式，對
    於當時狀況所為忠實且正確之記錄，性質上並非供述證據，
    均應無傳聞法則規定之適用，如該非供述證據非出於違法取
    得，並已依法踐行調查程序，即不能謂其無證據能力。本案
    以下所引用之非供述證據，並無證據證明有出於違法取得之
    情形，復經本院依法踐行調查程序，自具有證據能力。
二、認定事實所憑之證據及理由：
    被告乙○○上揭於108年8月12日中午12時許，在苗栗縣○○鎮○○
    里0鄰○○000○0號住處內，以將第二級毒品甲基安非他命置入
    玻璃球吸食器（未扣案）內，以打火機燃燒，吸食煙霧方式
    ，施用第二級毒品甲基安非他命1次之事實，業據其於原審
    準備程序及審理時均坦承不諱（見原審卷第63、67至68頁）
    ，且其為警採集之尿液送驗結果，確呈安非他命及甲基安非
    他命陽性反應（檢出安非他命與甲基安非他命之濃度分別為
    1105ng/ml、29790ng/ml ），有中山醫學大學附設醫院檢驗
    科藥物檢測中心尿液檢驗報告、採尿同意書、違反毒品危害
    防制條例自首情形紀錄表各1份在卷可稽（見108年度毒偵字
    第1492號卷第20至22頁），足認被告乙○○之自白與事實相符
    ，被告上開施用第二級毒品犯行事證明確，犯行堪以認定。
三、論罪科刑：
　㈠核被告乙○○上揭所為，係犯毒品危害防制條例第10條第2項之
    施用第二級毒品罪。其於施用前持有第二級毒品甲基安非他
    命之低度行為，應為其嗣施用第二級毒品甲基安非他命之高
    度行為所吸收，不另論罪。
  ㈡被告前於103年間因施用第二級毒品案件，經法院判處有期徒
    刑3月確定，經入監執行後，於106年6月9日執行完畢，有臺
    灣高等法院被告前案紀錄表在卷可參，其於有期徒刑執行完
    畢後，5年內故意再犯本案有期徒刑以上之罪，應依刑法第4
    7條第1項之規定，論以累犯。
  ㈢本件被告行為後，毒品危害防制條例第20條第3項於109年1月
    15日修正公布，並新增第35條之1過渡規定，均自109年7月1
    5日施行。修正後毒品危害防制條例第20條規定：「(第1項
    未修正)犯第10條之罪者，檢察官應聲請法院裁定，或少年
    法院（地方法院少年法庭）應先裁定，令被告或少年入勒戒
    處所觀察、勒戒，其期間不得逾2月。(第2項未修正)觀察、
    勒戒後，檢察官或少年法院（地方法院少年法庭）依據勒戒
    處所之陳報，認受觀察、勒戒人無繼續施用毒品傾向者，應
    即釋放，並為不起訴之處分或不付審理之裁定；認受觀察、
    勒戒人有繼續施用毒品傾向者，檢察官應聲請法院裁定或由
    少年法院（地方法院少年法庭）裁定令入戒治處所強制戒治
    ，其期間為6個月以上，至無繼續強制戒治之必要為止。但
    最長不得逾1年。(第3項修正為)依前項規定為觀察、勒戒或
    強制戒治執行完畢釋放後，3年後再犯第10條之罪者，適用
    前2項之規定。」修正後同條例第35之1條第2款規定：「本
    條例中華民國108年12月17日修正之條文施行前犯第10條之
    罪之案件，於修正施行後，依下列規定處理：…審判中之案
    件，由法院或少年法院（地方法院少年法庭）依修正後規定
    處理；依修正後規定應為不起訴處分或不付審理之裁定者，
    法院或少年法院（地方法院少年法庭）應為免刑之判決或不
    付審理之裁定。」修正後同條例第35之1條第2款顯屬刑法第
    2條第1項之特別規定，應優先適用，是依修正後上開規定，
    觀察、勒戒或強制戒治執行完畢釋放後，3年後再犯施用第
    一、二級毒品罪者，應適用觀察、勒戒及強制戒治之規定；
    就修正施行前犯施用第一、二級毒品罪之審判中案件，於修
    正施行後，法院應依修正後之規定處理；倘係3年後再犯之
    案件，法院應依職權為觀察、勒戒或強制戒治之裁定。
  ㈣被告乙○○前因施用毒品案件，經依臺灣苗栗地方法院裁定執
    行觀察、勒戒後，認無繼續施用毒品傾向，於100年8月18日
    執行完畢釋放，並由臺灣苗栗地方檢察署檢察官以100年度
    毒偵字第291號為不訴處分確定，有臺灣高等法院被告前案
    紀錄表在卷足憑（見本院卷第79至95頁）。被告本案於108
    年8月12日中午12時許施用第二級毒品之所為，與前開觀察
    勒戒執行完畢出所日（100年8月18日）相距已逾3年。揆諸
    前揭說明，本案應回歸適用觀察、勒戒及強制戒治之規定。
　㈤本院於民國109年9月9日依毒品危害防制條例第20條第3項、
    第1項、第35條之1第2款裁定被告應入觀察勒戒處所觀察、
    勒戒，被告於110年4月14日入所執行後，嗣據法務部○○○○○○
    ○○附設勒戒處所函稱：被告無繼續施用毒品傾向，有法務部
    ○○○○○○○○110年5月18日苗所衛字第11000025710號函及該所
    附設勒戒處所「有無繼續施用毒品傾向評估標準紀錄表」、
    「有無繼續施用毒品傾向證明書」附卷可稽，揆諸前揭說明
    ，自應為免刑之判決。
四、本院撤銷原判決之理由：
　　原判決以被告施用第二級毒品犯行明確，予以論科，固非無
    見。然依109年7月15日修正施行之毒品危害防制條例第20條
    第3項、第35條之1第2款之規定，距最近1次觀察、勒戒或強
    制戒治執行完畢釋放後，3年後再犯該條例第10條之罪者，
    應回歸適用觀察、勒戒及強制戒治之規定，觀察、勒戒及強
    制戒治後，審判中之案件，法院依據勒戒處所及戒治處所之
    陳報，認受觀察、勒戒及強制戒治人無繼續施用毒品傾向者
    ，即應為免刑之判決。查本件被告由本院依職權裁定送觀察
    、勒戒後，經法務部○○○○○○○○附設勒戒處所評估結果，認無
    繼續施用毒品之傾向，揆諸首揭說明，即應對被告諭知免刑
    之判決。原判決未及依上開程序處理，自有未合。被告上訴
    意旨指摘原判決不當，即為有理由，且原判決既有上揭可議
    之處，自屬無可維持，應由本院將原判決撤銷，另諭知被告
    免刑之判決。
五、被告經本院合法傳喚，無正當之理由不到庭，爰不待其陳述
    ，逕以一造辯論而為判決。　　
據上論斷，應依刑事訴訟法第369條第1項前段、第364條、第371
條、第299條第1項但書，毒品危害防制條例第10條第2項、第35
條之1第2款（修正後），刑法第11條、第47條第1項，判決如主
文。　
本案經檢察官姜永浩提起公訴，檢察官甲○○庭執行職務。　　
中　　華　　民　　國　　110 　年　　8 　 月　　31 　日　
            刑事第七庭  審判長法  官  梁  堯  銘
                              法  官  羅  國  鴻
                              法  官  張  智  雄
以上正本證明與原本無異。
不得上訴。
                              書記官  陳  玫  伶
　　　　　　　　　　　　　　　
中　　華　　民　　國　　110 　年　　8 　　月　　31　　日
 


附錄論罪法條：
毒品危害防制條例第10條
施用第一級毒品者，處六月以上五年以下有期徒刑。
施用第二級毒品者，處三年以下有期徒刑。